臺灣高等法院刑事判決
110年度原交上訴字第1號
上  訴  人  
即  被  告  周裕勳


選任辯護人  王秉信法扶律師
上列上訴人因過失致死案件，不服臺灣臺北地方法院109年度審
原交訴字第2號，中華民國109年11月26日第一審判決（起訴案號
：臺灣臺北地方檢察署109年度調偵字第2835號、109年度調偵字
第2836號），提起上訴，本院判決如下：
    主  文
上訴駁回。
　　犯罪事實
一、周裕勳於民國109年3月18日上午9時48分許，騎乘車牌號碼0
    00-0000號普通重型機車，沿新北市新店區中興路1段往臺北
    市方向行駛，行經新北市○○區○○路0段000號對面道路時，本
    應注意汽車駕駛人於汽車行駛時，應注意車前狀況，並隨時
    採取必要之安全措施，且行車速度應依速限標誌或標線之規
    定行駛，而依當時天候晴、日間自然光線、路面鋪裝柏油、
    乾燥、無缺陷、無障礙物、視距良好等情狀，並無不能注意
    之情形，竟貿然超越該處速限上限所規定之50公里行駛，且
    疏未注意車前狀況並隨時採取必要之安全措施，適有行人劉
    盛雄沿新北市○○區○○路0段○號側往單號側方向於設有劃分島
    路段違規穿越道路行經上開地點，周裕勳未及煞車而撞擊劉
    盛雄，致劉盛雄倒地送醫救治，仍於同日因上開事故而受頭
    部外傷併身體多處挫傷，造成創傷性休克死亡。
二、案經劉盛雄之子劉錦龍告訴及新北市政府警察局新店分局移
    送臺灣臺北地方檢察署檢察官偵查起訴。
　　理  由
甲、程序方面：
一、按刑事訴訟法第159條第1項雖規定，被告以外之人於審判外
    之言詞或書面陳述，除法律有規定外，不得作為證據。惟同
    法第159條之5第1、2項已規定，經當事人於審判程序同意作
    為證據，法院審酌該言詞陳述或書面陳述作成時之情況，認
    為適當者，亦得為證據。又當事人、代理人或辯護人於法院
    調查證據時，知有第159條第1項不得為證據之情形，而未於
    言詞辯論終結前聲明異議者，視為有前項之同意，此乃第15
    9條第1項所容許，得作為證據之例外規定之一。本案所據以
    認定被告犯罪事實之供述證據，檢察官、被告及辯護人於言
    詞辯論終結前，均未就上開證據主張有刑事訴訟法第159條
    第1項不得為證據之情形，本院復審酌各該證據作成時並無
    違法及證明力明顯過低之瑕疵等情況，認為適當，是未爭執
    之供述證據，具有證據能力。
二、本案認定犯罪事實之非供述證據，均與本案事實具有自然關
    聯性，且核屬書證、物證性質，又查無事證足認有違背法定
    程式或經偽造、變造所取得等證據排除之情事，復經本院依
    刑事訴訟法第164條、第165條踐行物證、書證之調查程序，
    檢察官、被告及辯護人對證據能力均不爭執，具有證據能力
    。
乙、實體方面：
一、認定犯罪事實所憑之證據及理由：
  ㈠上述犯罪事實，業據上訴人即被告周裕勳於偵查、原審及本
    院審理時均供認不諱，核與證人即告訴人劉錦龍之指訴情節
    相符，並有新北市政府警察局新店分局道路交通事故現場圖、
    交通事故談話紀錄表、交通事故調查報告表㈠、㈡、補充資料表
    、現場照片、車損照片、現場監視錄影與行車記錄器檔案光碟
    及截圖照片、新北市政府消防局救護紀錄表、特殊表、臺北
    慈濟醫院死亡通知單及診斷證明書、相關病歷、臺北地方檢
    察署檢驗報告書、相驗屍體證明書、相驗照片、新北市政府
    警察局新店分局轄內劉盛雄車禍死亡案現場勘察報告等證據
    在卷可佐，堪信為真實。
　㈡按汽車行駛時，駕駛人應注意車前狀況，並隨時採取必要之
    安全措施；且行車速度，依速限標誌或標線之規定，道路交
    通安全規則第93條第1項、第94條第3項分別定有明文。被告
    領有機車駕駛執照，對於上開交通安全規則自應知之甚稔，
    而依當時天候晴、日間自然光線、路面鋪裝柏油、乾燥、無
    缺陷、無障礙物、視距良好等情狀，並無不能注意之情形，
    竟貿然超越該處速限上限所規定之50公里行駛，且疏未注意
    車前狀況並隨時採取必要之安全措施，適有行人劉盛雄沿新
    北市○○區○○路0段○號側往單號側方向於設有劃分島路段穿越
    道路行經上開地點，周裕勳未及煞車而撞擊劉盛雄，致劉盛
    雄倒地送醫救治仍死亡，足見被告就本案交通事故之發生為
    顯有過失。又本案檢察官於偵查中囑託新北市政府車輛行車
    事故鑑定會鑑定後，亦認定：「一、周裕勳駕駛普通重型機
    車，違規超速行駛未注意車前狀況，為肇事主因。二、行人
    劉盛雄，於設有劃分島路段，違規穿越道路，為肇事次因。
    」有新北市政府交通事件裁決處109年7月14日新北裁鑑字第
    1095257497號函暨所附新北市政府車輛行車事故鑑定會（新
    北車鑑字第0000000號）鑑定意見書在卷可參（見調偵卷第3
    1至35頁），劉盛雄固就車禍之發生與有過失，惟事故既係
    被告之過失行所併合肇致，被告自不能解免其罪責。是被害
    人之死亡係因被告過失行為所致，顯見被告之過失原因行為
    與被害人之死亡結果間，具有相當因果關係。
  ㈢綜上所述，被告之自白核與事實相符。本案事證明確，被告
    犯行堪以認定。
二、論罪科刑：
　㈠核被告所為，係犯刑法第276條之過失致死罪。
　㈡依卷內資料觀之，並無被告主動向警員報案之相關資料或筆
    錄記載，且事發當時被告亦受傷送醫救治，承辦警員係接獲
    通報前往處理，有道路交通事故肇事人自首情形紀錄表、新
    北市政府警察局新店分局轄內劉盛雄車禍死亡案現場勘察報
    告附卷可稽（見14948號偵卷第107、159至160頁），是被告
    並無符合刑法第62條規定自首之情形，併此敘明。
三、維持原判決及駁回上訴之理由：
    本院審理結果，認原審以被告犯罪事證明確，適用刑法第27
    6條、第41條第1項前段，刑法施行法第1條之1第1項之規定
    ，以被告之責任為基礎，並斟酌刑法第57條各款所列事項等
    一切情狀（見原判決第2頁第11行至第25行），已於判決內
    詳述其理由，判決：「周裕勳犯過失致死罪，處有期徒刑陸
    月，如易科罰金，以新臺幣壹仟元折算壹日。」核其認定事
    實、適用法律及量刑，均為妥適。被告以原審量刑過重提起
    上訴，然查：刑事科刑判決旨在實現刑罰權之分配正義，法
    院對有罪被告之科刑，應符合罪刑相當之原則，使輕重得宜
    ，罰當其罪，以契合社會之法律感情。被告犯過失致人於死
    罪，其法定刑為五年以下有期徒刑、拘役或五十萬元下罰金
    ，原審已斟酌被告之品行、家庭生活經濟狀況、被告及被害
    人之過失程度、被告與被害人家屬因賠償金額認知差距過大
    ，而未能達成和解等一切情狀，量處被告有期徒刑六月，如
    易科罰金以一千元折算一日，符合罪刑相當之原則，並無科
    刑過重情形。是被告之上訴，為無理由，應予駁回。
據上論斷，應依刑事訴訟法第368條，判決如主文。
本案經檢察官呂光華到庭執行職務。
中　　華　　民　　國　　110 　年　　5 　　月　　13　　日
                  刑事第八庭  審判長法　官 陳世宗
                                    法　官 呂寧莉
                                    法　官 周明鴻
以上正本證明與原本無異。
如不服本判決，應於收受送達後20日內向本院提出上訴書狀，其
未敘述上訴之理由者並得於提起上訴後20日內向本院補提理由書
（均須按他造當事人之人數附繕本）「切勿逕送上級法院」。
                                    書記官 謝雪紅
中　　華　　民　　國　　110 　年　　5 　　月　　13　　日
附錄：本案論罪科刑法條全文
中華民國刑法第276條
因過失致人於死者，處5年以下有期徒刑、拘役或50萬元以下罰
金。